# 关于公司向共同控制项目公司的基金公司股东提供承诺的会计处理

提问人：laienya 时间：2020-05-15 13:07:00
请教陈版主：
背景：
（ 1 ） 2019 年，A、B 分别持有甲公司50%股权，B将持有甲50% 表决全部委托给A，A享有甲100%表决权比例， 2019 年A对甲并表处理。
（ 2 ） 2020 年，甲公司通过增资扩股方式引入私募基金C 及第三方投资者D ，增值扩股后，甲公司股权结构如下:A 10%, B 10%, C70%,D 10%，A C D 为同一最终控制方控制企业。
增资扩股后公司章程：股东会重要事项表决需经80%以上表决同意（A公司与D公司签订了一致行动人协议），董事会成员 5 人，其中 1 人为职工代表董事，其他 4 人各股东提名 1 名。 董事长由C公司委派董事担任。总经理由A公司提名，董事会聘任，副总经理 2 名 分别由 B D股东提名。
（ 3 ）增资扩股同时，A公司向C公司出具了承诺函，A承诺将用其拟设立的另一全资房产项目公司（尚未设立，设立后将取得住宅建设用地，合作协议约定B C D 通过市场化运作方式整合运营资源，为A公司开发该房产项目引入战略合作方或社会资本）股权转让给其他开发商且取得全额股权转让款后四年内，将股权收益优先用于购买甲公司相应股权，如果A自行开发该房产项目的，则将开发收益优先用于购买甲公司相应股权。承诺函未约定违约责任，未约定购买价格如何计算，也未约定购买股权比例。
问题如下：
（ 1 ）A公司在甲公司引进私募基金，同时A公司作出了承诺，该承诺是否会导致判断基金公司的投资为明股实债，A公司 2020 年对甲公司是否仍应并表处理，甲公司引入的基金公司70%股权投资在A公司合并报表层面应反映为一项负债？
（ 2 ）是否可以判断为 A C 对甲公司实施共同控制，由A C 的上一层股东作并表处理？判断的关键点应从哪几方面考虑。
（ 3 ）若判断为共同控制，A公司作出的承诺是否需要确认为一项负债，应如何计量。
谢谢！

回答人：chenyiwei
这种情况下，C虽然占甲公司股权比例较大，但其权益受到较高程度的保障，相对风险程度较低。因此属于“明股实债”的可能性较大，即名义上是股权投资，但其真实目的是获得有保障的约定收益并保证投资本金的安全回收。
并且该安排是为了给A的开发项目提供融资，因此虽然A持股只有10%，但甲公司仍应纳入A的合并报表范围（不是A、C共同控制）。在A的合并报表层面，C的出资应确认为一项负债，归属于C的收益视同为利息支出处理。